【裁判字號】    95,台上,4761
【裁判日期】    950830
【裁判案由】    偽造有價證券
【裁判全文】
最高法院刑事判決            九十五年度台上字第四七六一號
    上  訴  人  甲○○○有限公司
    上 訴人 兼
    代  表  人  謝寶珠
    共      同
    自訴代理人  林永頌律師
                施淑真律師
                黃聖棻律師
    被      告  乙○○即卓翌.
                丙○○
上列上訴人等自訴被告等偽造有價證券案件，不服台灣高等法院
中華民國九十五年四月十九日第二審更審判決（九十四年度上更
(一)字第五七０號，自訴案號：台灣台北地方法院八十六年度自字
第一０三八號），提起上訴，本院判決如下：
    主  文
原判決撤銷，發回台灣高等法院。
    理  由
本件原判決以上訴人即自訴人甲○○○有限公司兼代表人謝寶珠
自民國八十三年十月十二日出境後，即未再入境本國，迨八十六
年十月十四日，經香港中華旅行社簽證委任狀，委任林永頌律師
為代理人，於同年十一月六日出具自訴狀，向台灣台北地方法院
提起本件自訴。經核對上訴人等委任狀上之簽名及蓋章，與自訴
狀上之簽名、蓋章不同，足證上訴人等係先委任林永頌律師為代
理人，再由其代為提起自訴，而非上訴人等親自提起自訴，依最
高法院七十六年台上字第七四三號判例，其自訴之程序顯屬違背
規定，且此種欠缺無從補正，爰不經言詞辯論，將第一審之無罪
判決撤銷，改判諭知自訴不受理之判決。固非無見。惟查本院七
十六年台上字第七四三號判例謂：「……同法（即九十二年二月
六日修正公布前刑事訴訟法）第三十七條僅規定自訴人得委任代
理人到場，但並無許自訴人委任代理人代為提起自訴之規定，此
與民事訴訟得由訴訟代理人起訴之情形有異。」係指自訴不許以
代理人之名義提起而言（按本則判例業經本院九十二年度第六次
刑事庭會議決議，自修正刑事訴訟法施行之日即九十二年九月一
日起，不再援用）。查本件自訴狀當事人欄記載「自訴人甲○○
○有限公司」、「自訴人兼右法定代理人謝寶珠」；具狀人欄則
載明「甲○○○有限公司兼右法定代理人謝寶珠」，並加蓋其印
章。至「林永頌律師」簽名章及印章係加蓋於撰狀人欄（見第一
審卷第一宗第一頁、第六頁反面）。從記載之形式觀之，係以上
訴人等本人之名義提起自訴，而非以代理人林永頌律師之名義所
提起，與本件自訴時之相關規定，及上開判例揭示之意旨並無不
符。乃原判決徒以謝寶珠早已出境，不可能親自提起自訴云云，
遽認其自訴之程序違背規定，殊有誤解。上訴意旨指摘原判決違
背法令，尚非全無理由，應認仍有撤銷發回更審之原因。
據上論結，應依刑事訴訟法第三百九十七條、第四百零一條，判
決如主文。
中    華    民    國  九十五  年    八    月   三十   日
                      最高法院刑事第二庭
                          審判長法官  紀  俊  乾
                                法官  黃  正  興
                                法官  陳  東  誥
                                法官  池  啟  明
                                法官  劉  介  民
      本件正本證明與原本無異
                                      書  記  官
中    華    民    國  九十五  年    九    月    一    日
                                                      Ｅ


司法院資訊處製作；財團法人民間司法改革基金會備份。
